臺灣高雄地方法院刑事判決　　　　　　　　　　　　九十一年度易字第二一九四號
　　公　訴　人　臺灣高雄地方法院檢察署檢察官
　　被　　　告　丁○○
　　被　　　告　乙○○
右列被告因竊盜等案件，經檢察官提起公訴（九十一年度偵字第八五七二號），本院
判決如左：
    主  文
乙○○收受贓物，累犯，處拘役參拾日，如易科罰金以參佰元折算壹日。
丁○○共同竊盜，處有期徒刑參月，如易科罰金以參佰元折算壹日；又收受贓物，處
拘役貳拾日，如易科罰金以參佰元折算壹日。
    事  實
一、乙○○前因殺人未遂案件，經法院判處有期徒刑五年四月確定，於民國八十七年
    六月十五日縮刑期滿執行完畢。明知某年籍姓名不詳之綽號「林仔」成年人所持
    有懸掛八四一—五七四一號車牌之原車號ＶＷＢ—０五一號輕型機車（車號ＶＷ
    Ｂ—０五一號輕型機車係廖邱秀屏所有，於八十九年六月二十日晚間七時許，在
    高雄市苓雅區○○○路九九號前失竊，車號八四一—五七四一號車牌則原係林萬
    福所有，於八十六年間為林萬福所拋棄）係來路不明之贓物，竟仍於八十九年六
    月二十日後某日，在其所居住位於高雄縣鳳山市○○路與油管路旁之貨櫃屋附近
    ，自「林仔」處收受懸掛八四一—五七四一號車牌之原車號ＶＷＢ—０五一號輕
    型機車作為代步之交通工具。
二、丁○○明知乙○○所持有懸掛八四一—五七四一號車牌之原車號ＶＷＢ—０五一
    號輕型機車係來路不明之贓物，竟仍於九十年中某日，在其所居住位於高雄縣鳳
    山市○○路與油管路旁之貨櫃屋附近，自乙○○處收受懸掛八四一—五七四一號
    車牌之原車號ＶＷＢ—０五一號輕型機車作為代步之交通工具。另丁○○與真實
    年籍姓名不詳綽號「唐漢」之成年男子，因見甲○○所有舊貨櫃一只放置於高雄
    縣鳳山市○○路八之一號旁舊台糖鐵軌旁，無人看守，有機可趁，竟基於意圖為
    自己不法所有之犯意聯絡，由「唐漢」聯絡不知情之貨車司機丙○○，佯稱其有
    一只舊貨櫃欲出售予廢鐵回收場，並願以新台幣（下同）一千五百元之價格委託
    丙○○代為載運前去兜售，丙○○不疑有他，乃同意代為載運，三人遂於九十一
    年四月十八日上午十時三十分許，在高雄縣鳳山市○○路八之一號旁，由丁○○
    及「唐漢」將前開舊貨櫃一只（內有油壓成形機一台及馬達一個）綁妥，吊上不
    知情之丙○○所駕駛之車號ＸＤ—七一七號大貨車上而竊取之，得手後，唐漢與
    丁○○即先行離開現場，嗣於丙○○駕車欲離開現場前往廢鐵回收場時，僅行駛
    約五百公尺左右，即為路人吳美華發現並通知甲○○前來攔截，警方並根據丙○○所描述之特徵，於當日下午一時許，在高雄縣鳳山市○○路與油管路口旁之貨
    櫃屋查獲丁○○，同時於現場發現懸掛八四一—五七四一號車牌之原車號ＶＷＢ
    —０五一號輕型機車而查悉上情。
三、案經甲○○訴由高雄縣警察局鳳山分局移請臺灣高雄地方法院檢察署檢察官偵查
    起訴。
    理  由
一、訊據被告乙○○對於八十九年間，在高雄縣鳳山市○○路與油管路口貨櫃屋旁，
    自綽號「林仔」處收受懸掛八四一—五七四一號車牌之原車號ＶＷＢ—０五一號
    輕型機車之事實坦承不諱，惟矢口否認有何公訴人所指之犯行，辯稱：那部機車
是林仔的，林仔說是他媽媽的，伊並不知道那部機車是贓車云云。另訊據被告丁○○固坦承於九十年中，在高雄縣鳳山市○○路與油管路口貨櫃屋旁，自被告乙○○處收受懸掛八四一—五七四一號車牌之原車號ＶＷＢ—０五一號輕型機車，
    及於九十一年四月十八日上午十時三十分許，與「唐漢」、證人丙○○一同前往
    高雄市○○市○○路八之一號旁吊取舊貨櫃一只之事實，惟矢口否認有何公訴人
    所指之犯行，辯稱：機車是向乙○○借的，伊並不知道是贓車，且是唐漢在九十
    一年四月十八日上午來找伊，說他有一只貨櫃要出賣，需要人幫忙吊，伊才去幫
    忙的，並不知道那只貨櫃不是唐漢的云云。
二、經查：
  (一)車號ＶＷＢ—０五一號輕型機車係廖邱秀屏所有，於八十九年六月二十日晚間七
    時許，在高雄市苓雅區○○○路九九號前失竊，車號八四一—五七四一號車牌則
    原係林萬福所有，於八十六年間為林萬福所拋棄等情，業經證人戊○○、林黃素
    園證述綦詳，並有車輛竊盜、車牌失竊資料個別查詢報表—查詢車輛認可資料一
    紙、車籍作業系統—查詢認可資料一紙、領結二紙附卷可稽，是被告乙○○自「
    林仔」處收受懸掛八四一—五七四一號車牌之原車號ＶＷＢ—０五一號輕型機車
    確屬贓物之情，應堪認定。
  (二)又被告乙○○雖辯稱車輛係林仔交付，並不知道是贓物等語。然被告乙○○就其
    所稱林仔之人之真實姓名、住所等資料，均無所悉，亦無任何方式可與林仔聯絡
    ，衡情，以林仔願意出借機車予被告乙○○，足見二人間應具有相當之情誼，被
    告乙○○竟對其所稱林仔之人之相關資料毫無所悉，顯見其供詞已有所疑；且一
    般人均知駕駛車輛應隨身攜帶車輛之行車執照或其他足資證明車輛來源之文件，
    以便警方查驗時，可提出得表彰車輛來源正當性文件供其查驗，而於收受機車時
    ，更應要求對照提出行車執照或其他足資證明車輛正當來源之文件，以擔保車輛
    來源之正當性，避免收受來路不明之贓車，而有觸犯刑罰之虞，此亦應為被告乙○○所明知，惟被告乙○○向他人借用機車，竟未要求他人交付車輛之證明文件
    或行車執照，對交付機車者之年籍姓名又一無所悉，足認被告乙○○明知所收受
    之機車為贓物無疑。被告所辯，均無足採。事證明確，被告乙○○犯行，應堪認
    定。
  (三)另被告丁○○雖亦以不知贓為辯；然一般人均知駕駛車輛應隨身攜帶車輛之行車
    執照或其他足資證明車輛來源之文件，以便警方查驗時，可提出得表彰車輛來源
    正當性文件供其查驗，而於收受機車時，更應要求對照提出行車執照或其他足資
    證明車輛正當來源之文件，以擔保車輛來源之正當性，避免收受來路不明之贓車
    ，而有觸犯刑罰之虞，此亦應為被告丁○○所明知，被告丁○○既明知被告乙○○無法就所交付之機車提出相關證明文件，由一般智識正常之人觀之，均應可推
    知被告乙○○所持有之車輛來源係有所疑問，是被告丁○○明知所收受之機車為
    贓物一情，亦堪認定。事證明確，被告丁○○收受贓物部分之犯行，已堪認定。
  (四)又被告丁○○所否認有與唐漢共同竊盜之情；然被告丁○○於警訊時供稱：「我
    當時有在竊盜案現場，當時是丙○○託我幫忙將貨櫃掛鐵勾。」、「是唐漢打電
    話給我說要吊一只貨櫃並與其一起前往，沒有受何人指示。」、「我不知其真實
    姓名，都是其打電話給我的，我並不知道唐漢的住址。」（見九十一年四月十八
    日警訊筆錄），其於偵訊中亦稱：「唐漢於九十一年四月十八日上午十點打電話
    給我，要我幫忙吊車，並表示會給我代價，但他賣了四千五百元即被查獲，我則
    分文未取。」見九十一年四月十九日偵訊筆錄），惟其於本院審理中卻改稱：「
    （唐漢何時叫你用貨櫃？）四月十八日他到我住的地方（凱旋路與油管路附近）
    ，當時我與我朋友（即證人林登祥）在那裡聊天、玩牌，還有與其他人共四人在
    那裡玩牌、聊天，我們從那天早上八點多開始玩的，我與乙○○住在那裡，我向
    乙○○借住的，其他三人是到我住的地方找我的，我們沒有先約好，他們若無聊
    就會到我住的地方找我玩牌，他們來之後剛好有四個人，我們就開始玩牌，我們
    玩一下子，唐漢就來了，他有在那邊看一下，他接到手機，說是吊車的人，他約
    我早上九點多過去中芸國中那裡，他說若沒有打電話給我，就要我先過去，我騎
    到一半他有打電話給我，但是我沒有接到，因為我已經看到他了，我已經在中芸
    國中那裡了，他跟我說他要賣一只貨櫃，要我去幫忙，我的手機號碼00000
    00000，他沒有跟我說要給我多少錢，、、、。」等語（見本院九十一年九
    月十八日訊問筆錄），是被告丁○○就唐漢究係以電話聯絡其前去吊取貨櫃，或
    係親自至其住處邀約其前去吊取貨櫃，說法已有不同，是否可信已非無疑；況以
    被告製作警訊及偵訊筆錄之時間，距案發時間不到一日，被告丁○○應無記錯唐
    漢係以電話或係親自聯絡之可能，而被告丁○○請求傳訊之證人林登祥竟亦附和
    被告丁○○之說詞，證稱於九十一年四月十八日上午曾聽聞唐漢央請被告丁○○
    協助吊取貨櫃等詞，是證人林登祥之證詞顯無可信；且被告丁○○對唐漢之正確
    年籍資料或聯絡方式一無所悉，足認二人並非熟識之朋友，倘如被告丁○○所言
    ，係唐漢雇用其前去吊取貨櫃，就其報酬如何、如何支領，雙方自應有所約定才
    是，被告丁○○竟絲毫未曾與唐漢約定如何支領報酬，實與常情有悖；且唐漢已
    將竊得之貨櫃出售予不知情之證人丙○○，並自證人丙○○處收取現金四千五百
    元，已經證人丙○○證述在卷，以被告丁○○與唐漢並非熟識，被告又稱無主動
    聯絡唐漢之方式，被告丁○○更應於工作完成時即向唐漢領取薪資，否則其日後
    應如何向唐漢收取該筆報酬；另證人丙○○於偵查中亦表示：「我有看到廖、唐
    二人在交談，但不知在談什麼，唐、廖二人在我吊時都有幫忙綁，綁的工作一個
    人也可以做，只是比較困難。」等語，足見唐漢並無特意僱請被告丁○○幫忙之
    必要；再者，經本院調閱被告丁○○所使用0000000000號行動電話自
    九十一年四月十五日起至九十一年四月二十日止之雙向通聯紀錄，被告丁○○之
    前開行動電話於九十一年四月十七日即案發前一日之下午二時五十九分零二秒、
    二時五十九分零三秒、三時零八分十八秒、三時零八分十九秒、四時四十二分五
    十九秒、四時四十三分零一秒、五時五十分五十三秒、五時五十分五十四秒、八
    時四十分十秒均曾發話至電唐漢所使用之0000000000號行動電話，而
    唐漢所使用之前開行動電話亦於九十一年四月十七日下午八時二十九分零四秒發
    話至被告丁○○所使用之前開行動電話，足見被告丁○○與唐漢於案發前一日曾
    有密切之聯繫，此與被告丁○○所述係唐漢於九十一年四月十八日上午雇用其幫
    忙吊取貨櫃之情，顯有所不符。是綜合以上各情以觀，被告丁○○所辯，洵無可
    採。此外，並經證人丙○○、甲○○、吳美華證述綦詳，復有贓物認領收據一紙
    、照片四張附卷可考。事證明確，被告丁○○竊盜部分之犯行，亦堪認定。
三、核被告乙○○所為，係犯刑法第三百四十九條第一項之收受贓物罪；被告丁○○
    所為，係犯刑法第三百二十條第一項之竊盜罪、同法第三百四十九條第一項之收
    受贓物罪。又被告丁○○與唐漢就上揭竊盜犯行間，有犯意之聯絡及行為之分擔
    ，皆為共同正犯。又被告丁○○利用不知情之司機丙○○竊盜，為間接正犯。被
    告丁○○所犯前開竊盜與收受贓物二罪間，犯意各別，行為互殊，應予分論併罰
    。又查，被告乙○○前因殺人未遂案件，經法院判處有期徒刑五年四月確定，於
    八十七年六月十五日縮刑期滿執行完畢，有臺灣高等法院被告全國前案紀錄表及
    刑案資料查註紀錄表可參，其受有期徒刑之執行完畢，五年以內再犯有期徒刑以
    上之罪，為累犯，應依刑法第四十七條規定加重其刑。爰審酌被告乙○○為貪圖
    小利，收受來路不明之贓物，暢通銷贓之管道，行為誠屬不該，惟念其並未利用
    為其他不法犯行等一切情狀，量處如主文所示之刑；又刑法第四十一條已於九十
    年一月十日經總統公布施行，並於同年月十二日生效，該條規定：「犯最重本刑
    為五年以下有期徒刑之刑之罪，而受六個月以下有期徒刑或拘役之宣告，因身體
    、教育、職業、家庭之關係或其他正當事由，執行顯有困難者，得以一元以上三
    元以下折算一日，易科罰金。但確因不執行所宣告之刑，難收矯正之效，或難以
    維持法秩序者，不在此限。」、「併合處罰之數罪，均有前項情形，其應執行之
    刑逾六月者，亦同」，按行為後法律有變更者，適用裁判時之法律，刑法第二條
    第一項前段定有明文，而易服勞役及期間、數罪併罰之定執行刑、緩刑及易以訓
    誡、易科罰金各事項，均依新法，有最高法院二十四年七月總會決議(二)可資參照
    ，刑法第四十一條既已於九十年一月十日修正，並於同年月十二日生效，參諸前
    揭法條規定及決議意旨，本件自應適用裁判時即修正後刑法第四十一條第一項規
    定，諭知易科罰金之折算標準。另審酌被告丁○○年輕力盛，不知自食其力，竟
    夥同他人共同竊盜，且為貪圖小利，收受來路不明之贓物，暢通銷贓之管道，行
    為誠屬不該，惟念其並未利用為其他不法犯行等一切情狀，各量處如主文所示之
    刑，並均諭知易科罰金之折算標準。至扣案之鑰匙一把，並非供收受贓物犯罪所
    用之物，爰不併予宣告沒收，附此敘明。
據上論斷，應依刑事訴訟法第二百九十九條第一項前段，刑法第二條第一項前段、第
二十八條、第三百二十條第一項、第三百四十九條第一項、第四十一條第一項、第四
十七條、第五十一條第十款，罰金罰鍰提高標準條例第一條前段、第二條，判決如主
文。
本案經檢察官朱秋菊到庭執行職務。
中      華      民      國    九十一    年     十一     月    二十五    日
                                  臺灣高雄地方法院刑事庭
                                      法  官    曾  淑  娟
右正本證明與原本無異。
如不服本判決，應於判決送達後十日內，向本院提出上訴狀。
                                      書記官    呂  怜  勳
中      華      民      國    九十一    年     十一     月    二十五    日
附錄本判決論罪科刑法條：
中華民國刑法第三百二十條
 (普通竊盜罪、竊佔罪)
意圖為自己或第三人不法之所有，而竊取他人之動產者，為竊盜罪，處五年以下有期
徒刑、拘役或五百元以下罰金。
意圖為自己或第三人不法之利益，而竊佔他人之不動產者，依前項之規定處斷。
前二項之未遂犯罰之。
中華民國刑法第三百四十九條
收受贓物者，處三年以下有期徒刑、拘役或五百元以下罰金。
搬運、寄藏、故買贓物或為牙保者，處五年以下有期徒刑、拘役或科或併科一千元以
下罰金。
因贓物變得之財物，以贓物論。
